臺灣臺南地方法院刑事判決             100年度訴字第1170號
公  訴  人  臺灣臺南地方法院檢察署檢察官
被      告  吳志祥
上列被告因違反毒品危害防制條例案件，經檢察官提起公訴（10
0年度毒偵字第1567號），本院判決如下：
    主  文
吳志祥施用第一級毒品，累犯，處有期徒刑壹年。
    事  實
一、吳志祥先前於民國92年間因施用毒品案件，經送觀察勒戒，
    因無繼續施用毒品之傾向，於92年12月30日觀察勒戒執行完
    畢釋放；復於前開觀察勒戒執行完畢釋放後5年內，再於 93
    年間因施用毒品案件，經本院判處有期徒刑6月確定，復於9
    6年間因強盜等案件， 經減刑及定應執行刑為有期徒刑4年6
    月確定，於98年6月16日假釋出獄，並於99年1月31日假釋期
    滿未撤銷而執行完畢。詎仍不知警惕，基於施用第一級毒品
    海洛因之犯意，於100年5月28日22時許，在臺南市○○區○
    ○路1段91巷20號住處，以針筒注射方式施用海洛因1次。嗣
    因警偵辦吳志祥另涉嫌之竊盜案件，而通知吳志祥於100年5
    月30日至警局接受詢問時，吳志祥遂於本次施用海洛因之犯
    罪尚未為警發覺前，即主動向員警表示其有本次施用海洛因
    之行為，並同意採集尿液送驗呈現嗎啡陽性反應，而查獲前
    情。
二、案經臺南市政府警察局善化分局報請臺灣臺南地方法院檢察
    署檢察官偵查起訴。
    理  由
一、本件係經被告吳志祥於準備程序為有罪之表示，而經本院合
    議庭裁定由受命法官獨任以簡式審判程序加以審理，依刑事
    訴訟法第273條之2、第159條第2項規定，不適用傳聞法則有
    關限制證據能力之相關規定，合先敘明。
二、訊據被告對於上揭事實均坦承不諱，且被告為警查獲後採集
    之尿液送驗結果，係呈嗎啡陽性反應，有臺南市政府警察局
    善化分局之尿液送驗編號暨年籍對照表及臺灣檢驗科技股份
    有限公司100年6月21日KH/2011/00000000號濫用藥物檢驗報
    告各1 份可稽，堪認被告之自白與事實相符，其確有施用第
    一級毒品海洛因之行為無誤。
三、按毒品危害防制條例於92年7月9日修正公布，自93年1月9日
    施行，其中第20條、第23條將施用毒品之刑事處遇程序，區
    分為「初犯」及「5年內再犯」、「5年後再犯」。依其立法
    理由之說明：「初犯」，經觀察、勒戒或強制戒治後，應為
    不起訴處分或不付審理之裁定；經觀察、勒戒或強制戒治執
    行完畢釋放後，「 5年內再犯者」，因其再犯率甚高，原實
    施之觀察、勒戒及強制戒治既已無法收其實效，爰依法追訴
    或裁定交付審理。至於經觀察、勒戒或強制戒治執行完畢釋
    放後，「 5年後再犯」者，前所實施之觀察、勒戒或強制戒
    治既已足以遮斷其施用毒品之毒癮，為期自新及協助其斷絕
    毒癮，仍適用「初犯」規定，先經觀察、勒戒或強制戒治之
    程序。從而依修正後之規定，僅限於「初犯」及「 5年後再
    犯」二種情形，始應先經觀察、勒戒或強制戒治程序。倘被
    告於5年內已再犯，經依法追訴、處罰，縱其第3次（或第3
    次以上）再度施用毒品之時間，在初犯觀察、勒戒或強制戒
    治執行完畢釋放5年以後，已不合於「5年後再犯」之規定，
    且因已於「 5年內再犯」，顯見其再犯率甚高，原實施觀察
    、勒戒或強制戒治，已無法收其實效，即應依該條例第10條
    處罰（最高法院95年5月9日第7次刑事庭會議決議參照）。
    查被告先前於92年間因施用毒品案件，經送觀察勒戒，因無
    繼續施用毒品之傾向，於92年12月30日觀察勒戒執行完畢釋
    放，復於前開觀察勒戒執行完畢釋放後5年內，再於 93年間
    因施用毒品案件，經本院判處有期徒刑6月確定， 有臺灣高
    等法院被告前案紀錄表可憑，則被告本件施用毒品犯行，相
    距上開強制戒治執行完畢之日（即92 年12月30日）雖已逾5
    年，然其在該觀察勒戒執行完畢釋放後之5年內，於 93年間
    又因再犯施用毒品之罪，並由法院判決確定在案，揆諸上揭
    說明，本件被告施用毒品之時點，距離上開強制戒治執行完
    畢日雖已逾5年， 仍應依法追訴，而無適用毒品危害防制條
    例第20條第3項之餘地。 從而，本件事證明確，被告犯行洵
    堪認定。
四、核被告所為，係犯毒品危害防制條例第10條第1 項施用第一
    級毒品罪。被告持有第一級毒品，復進而施用，其持有毒品
    之低度行為，為施用毒品之高度行為所吸收，不另論罪。被
    告曾於96年間因強盜等案件，經減刑及定應執行刑為有期徒
    刑4年6月確定，於98年6月16日假釋出獄，並於99年1月31日
    假釋期滿未撤銷而執行完畢，有前開臺灣高等法院被告前案
    紀錄表可稽，其於有期徒刑執行完畢後， 5年內故意再犯本
    件有期徒刑之罪，係為累犯，應依刑法第47條第1 項規定加
    重其刑。又被告係因另涉竊盜案件，經警通知而於100年5月
    30日至警局接受詢問時，其即在本件施用海洛因之犯罪尚未
    為警發覺，亦無任何毒品、施用毒品工具或其他施用毒品之
    徵象遭警查覺之前，主動向員警供承上開施用海洛因行為，
    並同意採集尿液送驗，為被告於司法警察調查中及審理中所
    陳明，則在偵查犯罪職權之公務員於知悉本件施用毒品之犯
    罪事實或查見任何與本件施毒行為相關而足以懷疑被告涉嫌
    施用毒品之跡證之前，被告即自承犯行，並接受裁判，業合
    乎刑法第62前段所指對於未發覺之罪自首而受裁判之要件，
    且被告坦認並供出犯罪過程，助益犯罪事實之偵查釐清，堪
    認其自首係出於內心悔悟，是依刑法第62條前段規定減輕其
    刑，並依法先加後減之。爰審酌被告施用毒品之犯行，在性
    質上乃屬對自我身心健康之自戕行為，尚未嚴重破壞社會秩
    序、侵害他人權益，惟其前因施用毒品經觀察勒戒後，猶不
    思戒絕革除惡習，履犯施用毒品之罪，其戒癮之意志力甚為
    薄弱，惟念及其犯後尚知自首坦承犯行，犯後態度堪認良好
    等一切情狀，量處如主文所示之刑。
據上論斷，應依刑事訴訟法第273條之1第1 項、第299條第1項前
段，毒品危害防制條例第10條第1 項，刑法第11條前段、第47條
第1項、第62條前段，判決如主文。
本案經檢察官吳書嫺到庭執行職務。
中    華    民    國   100    年    9     月    23    日
                  刑事第五庭  法  官  陳威龍
以上正本證明與原本無異。
如不服本判決應於收受本判決後10日內向本院提出上訴書狀，並
應敘述具體理由。其未敘述上訴理由者，應於上訴期間屆滿後20
日內向本院補提理由書狀（均須按他造當事人之人數附繕本）「
切勿逕送上級法院」。
                              書記官  蘇嬿合
中    華    民    國   100    年    9     月    23    日
附錄論罪科刑法條：
毒品危害防制條例第10條第1項：
施用第一級毒品者，處6月以上5年以下有期徒刑。